臺灣臺南地方法院刑事判決　　　　　　 95年度簡上字第476號
上　訴　人　臺灣臺南地方法院檢察署檢察官
被　　　告　甲○○
上列上訴人因被告詐欺案件，不服中華民國九十五年十月十九日
本院九十五年度簡字第二九○二號第一審簡易判決（聲請簡易判
決處刑案號：臺灣臺南地方法院檢察署九十五年度偵字第一一九
五○、一二六一五、一四二○○號），提起上訴，暨移送併案審
理（臺灣臺中地方法院檢察署九十五年度偵字第二四八七一號）
，本院管轄之第二審合議庭判決如下：
  　主  文
原判決撤銷。
甲○○連續幫助意圖為自己不法之所有，以詐術使人將本人之物
交付，處有期徒刑伍月，如易科罰金，以銀元參佰元即新臺幣玖
佰元折算壹日。
    事  實
一、甲○○於民國九十五年六月九日某時，見報紙分類廣告得知
    有人欲租用金融帳戶，雖預見蒐集、取得他人名義之金融帳
    戶使用，常與詐欺取財之犯罪行為密切相關，刻意使用他人
    帳戶之目的，無非係為行騙詐財、掩飾犯行，以避免暴露真
    實身分遭警查緝等常情，竟仍不顧他人可能遭受詐騙財物之
    危險，基於縱若有人利用其帳戶而為詐欺取財犯行，亦不違
    反其本意之概括幫助犯意，依報載電話聯絡姓名年籍均不詳
　　之成年男子「劉先生」後，分別於如附表一所示之時間、地
  　點，以如附表一所示之代價，將如附表一所列之金融帳戶，
    出租予姓名年籍均不詳之成年男子「張先生」，而連續容認
    取得其上開金融帳戶之人以之為詐欺取財工具。嗣取得上開
    甲○○金融帳戶之人所屬詐騙集團成員間，即基於意圖為自
    己不法所有之犯意聯絡，於如附表二所示之時間，分別以如
    附表二所示之詐騙方式向王珮敏、林家妃、許延瑜、及陳泰
    山詐騙，致渠等均信以為真而陷於錯誤，將如附表二所示之
    款項匯入如附表二所載之甲○○金融帳戶中。其後，王珮敏
    、林家妃、許延瑜及陳泰山發現受騙，乃報警循線查獲上情
    。
二、案經臺南市警察局第一分局、臺南市警察局報請及臺北縣政
    府警察局永和分局移送臺灣臺南地方法院檢察署檢察官偵查
    後聲請以簡易判決處刑；臺中市警察局第六分局移送臺灣臺
    中地方法院檢察署檢察官偵查後移送併案審理。
    理  由
一、上揭犯罪事實，業據被告甲○○於本院審理時坦承不諱（見
    本院九十六年一月十八日審判筆錄第35頁），核與被害人王
    珮敏、林家妃、許延瑜及陳泰山於警詢時之指訴情節相符，
    堪信被告上開自白應與事實相符。此外，復有郵政國內匯款
    執據 (林家妃)、郵政儲金人紀要、臺南東寧路郵局帳戶交
    易明細表 (93年1月1日至95年6月22日)( 見警一卷第12、19
    、21~25頁)；奇摩電子信箱得標資料、中華郵政公司自動櫃
    員機交易明細表 (許延瑜)、慶豐銀行95年7月6日 (95)慶銀
    鳳字第140號函暨檢附之儲戶甲○○自87年12月8日開戶至95
    年7月6日之開戶資料、印鑑卡、交易明細表資料、ATM提款
    人畫面 (見警二卷第4~7、11、12~18、19頁)；甲○○之郵
    政儲金印鑑證明卡、郵局變更帳戶申請書、郵政國內匯款執
    據 (王珮敏)( 見警四卷第5、6頁)；合作金庫銀行自動櫃員
    機交易明細表 (陳泰山)、奇摩電子信箱匯款資料、慶豐商
    業銀行印鑑卡、慶豐商業銀行客戶歷史交易明細表 (見警三
    卷第10、12、15、16~17頁)等可為佐據，本件事證已臻明確
    ，被告連續幫助詐欺取財之犯行洵堪認定，應依法論科。
二、新舊法比較：查被告行為後，刑法第二條第一項業於九十四
    年二月二日修正公布，並自九十五年七月一日起施行；修正
    後刑法第二條第一項規定，已將新舊法律適用之「從新從輕
    」原則，改採「從舊從輕」原則，而此規定僅係規範行為後
    法律變更所生新舊法律比較適用之準據法，並非實體刑罰法
    律，自不生行為後法律變更之比較適用之問題，應逕行適用
    新法第二條第一項之規定，為「從舊從輕」之比較。又於比
    較時應就罪刑有關之共犯、未遂犯、想像競合犯、牽連犯、
    連續犯、結合犯，以及累犯加重、自首減輕暨其他法定加減
    原因（如身分加減）與加減比例等一切情形，綜其全部罪刑
    之結果而為比較（最高法院95年度第8次刑事庭會議決議意
    旨參照）。經查：
(一)刑法第三百三十九條第一項法定刑為罰金部分：
    刑法第三百三十九條第一項之詐欺取財罪法定刑雖未修正。
    然依修正後刑法施行法第一條之一規定：「中華民國九十四
    年一月七日刑法修正施行後，刑法分則編所定罰金之貨幣單
    位為新臺幣。九十四年一月七日刑法修正時，刑法分則編未
    修正之條文定有罰金者，自九十四年一月七日刑法修正施行
    後，就其所定數額提高為三十倍。但七十二年六月二十六日
    至九十四年一月七日新增或修正之條文，就其所定數額提高
    為三倍」，另刑法第33條第5款修正為：「主刑之種類如下
    ：五、罰金：新臺幣一千元以上，以百元計算之」，是依修
    正後之法律，刑法第三百三十九條第一項前段詐欺取財罪所
    得科處之罰金刑最高額為新臺幣三萬元、最低額為新臺幣一
    千元，然依被告行為時之刑罰法律，即罰金罰鍰提高標準條
    例第一條前段規定之提高倍數十倍及修正前刑法第三十三條
    第五款規定之罰金最低額一元計算，前開罰金刑，最高額為
    銀元一萬元，最低額為銀元十元，若乘以三倍而換算為新臺
    幣，最高額雖與新法同為新臺幣三萬元，然最低額僅為新臺
    幣三十元。因此，比較上述修正前、後之刑罰法律，自以被
    告行為時即修正前關於科處罰金刑之法律較有利於被告。
(二)刑法第三十條第一項前段之規定：
    查被告行為後，刑法第三十條業經修正公布施行，修正後刑
    法第三十條規定：「幫助他人實行犯罪行為者，為幫助犯。
    雖他人不知幫助之情者，亦同。幫助犯之處罰，得按正犯之
    刑減輕之。」，與修正前同條規定：「幫助他人犯罪者，為
    從犯。雖他人不知幫助之情者，亦同。從犯之處罰，得按正
    犯之刑減輕之。」不同，惟僅係文字之修正，並無新、舊法
    比較適用之問題，應適用裁判時法。（最高法院九十五年度
    第二十一次刑事庭會議決議參照）
(三)刑法第五十六條連續犯部分：
    被告行為後，刑法第五十六條連續犯之規定，業於九十四年
    一月七日修正公布刪除，並於九十五年七月一日施行，則被
    告之犯行，因行為後新法業已刪除連續犯之規定，此刪除雖
    非犯罪構成要件之變更，但顯已影響行為人刑罰之法律效果
    ，自屬法律有變更，則依修正後之刑法第二條第一項前段，
    比較新、舊法結果，仍應適用較有利於被告之行為時法律即
    舊法論以連續犯。
(四)易刑處分部分：
    被告犯罪時之刑法第四十一條第一項前段規定：「犯最重本
    刑為五年以下有期徒刑以下之刑之罪，而受六個月以下有期
    徒刑或拘役之宣告，因身體、教育、職業、家庭之關係或其
    他正當事由，執行顯有困難者，得以一元以上三元以下折算
    一日，易科罰金」，又被告行為時之易科罰金折算標準，修
    正前罰金罰鍰提高標準條例第二條（現已刪除）規定，就其
    原定數額提高為一百倍折算一日，則本件被告行為時之易科
    罰金折算標準，最高應以銀元三百元折算一日，經折算為新
    臺幣後，應以新臺幣九百元折算為一日。惟九十五年七月一
    日修正公布施行之刑法第四十一條第一項前段則規定：「犯
    最重本刑為五年以下有期徒刑以下之刑之罪，而受六個月以
    下有期徒刑或拘役之宣告者，得以新臺幣一千元、二千元或
    三千元折算一日，易科罰金」。經比較修正前後之易科罰金
    折算標準，以九十五年七月一日修正公布施行前之規定，較
    有利於被告，則依修正後之刑法第二條第一項前段，比較新
    、舊法結果，仍應適用修正前刑法第四十一條第一項前段之
    規定，定其折算標準。
(五)綜合上述各條文修正前後之比較後，九十五年七月一日修正
    施行之新法，並未較有利於被告，自應適用行為時即修正前
    之刑法規定論罪處斷。
三、按刑法上幫助犯，係指以幫助之意思，對於正犯資以助力，
    而未參與實施犯罪之行為者而言，被告基於幫助他人詐欺取
    財之故意，將其所有如附表一所列之金融帳戶出租予不詳之
    成年男子「張先生」使用，以利該詐騙份子所屬詐騙集團成
    員誘使他人匯入款項後，自該帳戶提領花用，惟無證據證明
    被告有參與詐欺犯行之實施；核被告所為，係犯刑法第30條
    第1項、第339條第1項之幫助詐欺取財罪。被告先後幫助詐
    欺取財之犯行，時間緊接，所犯係構成要件相同之罪名，顯
    係基於概括犯意反覆為之，為連續犯，應依廢止前刑法第56
    條之規定，以一罪論，並加重其刑。另被告幫助他人犯詐欺
    取財罪，爰依刑法第30條第2項之規定減輕其刑。公訴人雖
    僅就如附表二編號一至三之犯行聲請簡易判決處刑，惟臺灣
    臺中地方法院檢察署九十五年度偵字第二四八七一號偵查卷
    聲請併案審理部分，即被告於如附表二編號四所示之密接時
    間，提供上開慶豐銀行帳戶供幫助詐欺取財之犯行，與本案
    聲請簡易判決處刑部分，有連續犯之裁判上一罪關係，應為
    起訴效力所及，本院自得併予審理。
四、原審以被告犯罪事證明確，予以論罪科刑，固非無見，惟未
    及審酌被告提供上開慶豐銀行帳戶，致被害人陳泰山遭詐騙
    匯款至該帳戶之幫助詐欺部分尚有未洽，原審判決既有上開
    違誤，自應由本院予以撤銷改判。爰審酌被告明知其交付予
    他人之帳戶將有可能遭供作詐欺取財之工具，竟仍執意將其
    所有之帳戶提供予不法份子使用，非惟幫助詐騙者遂行詐財
    目的，同時使詐欺者得以隱匿其真實身分，減少遭查獲之風
    險，愈使其肆無忌憚，助長犯罪之猖獗，破壞社會秩序甚鉅
    ，暨本案被害人王珮敏、林家妃、許延瑜及陳泰山先後因遭
    詐騙而匯入被告帳戶之金額，所受損害，及被告犯後坦承犯
    行，態度良好等一切情狀，量處如主文所示之刑，並諭知易
    科罰金之折算標準。
據上論斷，應依刑事訴訟法第四百五十五條之一第一項、第三項
、第三百六十九條第一項前段、第三百六十四條、第二百九十九
條第一項前段，刑法第二條第一項前段、修正前刑法第五十六條
、現行刑法第三百三十九條第一項、第三十條第一項前段、第二
項、第四十一條第一項前段，修正前罰金罰鍰提高標準條例第一
條前段、第二條，現行法規所定貨幣單位折算新臺幣條例第二條
，判決如主文。
本案經檢察官乙○○到庭執行職務
中　　華　　民　　國　　96　　年　  2　　月　　1　　日
　　　　　　　　　刑事第九庭審判長法　官  楊清安
                                  法　官  朱中和
                                  法　官  卓穎毓
以上正本證明與原本無異。
本件不得上訴。
　　　　　　　　　　　　　　　　  書記官　秦建華
中　　華　　民　　國　　96　　年　  2　　月　　1　　日
附錄論罪科刑法條修正前刑法第30條：
幫助他人犯罪者，為從犯。雖他人不知幫助之情者，亦同。
從犯之處罰，得按正犯之刑減輕之。
刑法第339條第1項：
意圖為自己或第三人不法之所有，以詐術使人將本人或第三人之
物交付者，處五年以下有期徒刑、拘役或科或併科一千元以下罰
金。
附表一
┌──┬───────┬────┬────┬─────┐
│編號│  帳戶及帳號  │ 時  間 │ 地  點 │  代  價  │
│    │              │        │        │ (新臺幣) │
├──┼───────┼────┼────┼─────┤
│ 一 │中華郵政股份有│九十五年│國道八號│  六千元  │
│    │限公司臺南東寧│六月十二│高速公路│          │
│    │路郵局，帳號：│日晚間七│新市交流│          │
│    │000000-0000000│時三十分│道附近  │          │
│    │6號帳戶       │許      │        │          │
├──┼───────┼────┼────┼─────┤
│    │慶豐商業銀行股│九十五年│高雄縣政│  三千元  │
│ 二 │份有限公司鳳山│六月十九│府前    │          │
│    │分行，帳號：82│日某時  │        │          │
│    │00000000000000│        │        │          │
│    │0號帳戶       │        │        │          │
│    │              │        │        │          │
└──┴───────┴────┴────┴─────┘
附表二
┌──┬───┬────┬────┬────┬─────────┐
│編號│被害人│被害人遭│詐騙金額│匯入帳號│詐騙手法及被害人匯│
│    │      │詐欺匯款│(新臺幣)│        │款過程            │
│    │      │時間（民│        │        │                  │
│    │      │國）    │        │        │                  │
├──┼───┼────┼────┼────┼─────────┤
│一  │王珮敏│九十五年│六萬四千│中華郵政│被害人王珮敏因見自│
│    │      │六月十六│元      │公司臺南│由時報上由不知名詐│
│    │      │日中午十│        │東寧路郵│騙集團於九十五年六│
│    │      │二時五十│        │局局號：│月間刊登之徵求家庭│
│    │      │一分許  │        │0000000 │代工廣告，遂依照報│
│    │      │        │        │、帳號：│載電話號碼撥打電話│
│    │      │        │        │0000000 │應徵，經該詐騙集團│
│    │      │        │        │號帳戶  │之不詳姓名年籍之人│
│    │      │        │        │        │向其誆稱：要做家庭│
│    │      │        │        │        │代工須先匯款確認，│
│    │      │        │        │        │致被害人陷於錯誤，│
│    │      │        │        │        │而於同年六月十六日│
│    │      │        │        │        │中午十二時五十一分│
│    │      │        │        │        │，郵政匯款如左列款│
│    │      │        │        │        │項至甲○○左列帳戶│
│    │      │        │        │        │中。              │
├──┼───┼────┼────┼────┼─────────┤
│二  │林家妃│九十五年│二千一百│中華郵政│被害人林家妃因見某│
│    │      │六月十九│元      │公司臺南│報上由不知名詐騙集│
│    │      │日下午二│        │東寧路郵│團於九十五年六月十│
│    │      │時五十四│        │局局號：│九日，以「海德實業│
│    │      │分許    │        │0000000 │股份有限公司」之名│
│    │      │        │        │、帳號：│義刊登徵求家庭代工│
│    │      │        │        │0000000 │之廣告，遂依照報載│
│    │      │        │        │號帳戶  │電話號碼撥打電話應│
│    │      │        │        │        │徵，先由真實姓名年│
│    │      │        │        │        │籍均不詳自稱「鍾惠│
│    │      │        │        │        │茹」之成年女子接聽│
│    │      │        │        │        │後，嗣經轉由真實姓│
│    │      │        │        │        │名年籍均不詳自稱「│
│    │      │        │        │        │張嘉琪」之成年女子│
│    │      │        │        │        │接續對其佯稱：須先│
│    │      │        │        │        │繳納車資確認金，致│
│    │      │        │        │        │被害人陷於錯誤，而│
│    │      │        │        │        │於同年六月十九日下│
│    │      │        │        │        │午二時五十四分許，│
│    │      │        │        │        │郵政匯款如左列款項│
│    │      │        │        │        │至甲○○左列帳戶中│
│    │      │        │        │        │。                │
├──┼───┼────┼────┼────┼─────────┤
│三  │許延瑜│九十五年│六千四百│慶豐商業│被害人許延瑜因見  │
│    │      │六月二十│元      │銀行股份│YAHOO ！奇摩拍賣網│
│    │      │一日下午│        │有限公司│站上由不知名詐騙集│
│    │      │七時十分│        │鳳山分行│團於九十五年六月間│
│    │      │許      │        │帳號：82│，以帳號Sindey aru│
│    │      │        │        │00000000│上網刊載之虛偽拍賣│
│    │      │        │        │0000000 │SONY-HM P-A1多媒體│
│    │      │        │        │號帳戶  │播放器資訊，遂於同│
│    │      │        │        │        │年月二十一日下午三│
│    │      │        │        │        │時許出價六千四百元│
│    │      │        │        │        │得標後，嗣經帳號  │
│    │      │        │        │        │Sind eyaru寄發虛偽│
│    │      │        │        │        │結標件至其電子信箱│
│    │      │        │        │        │內，致被害人陷於錯│
│    │      │        │        │        │誤，遂於同日晚上七│
│    │      │        │        │        │時十分許，郵政自動│
│    │      │        │        │        │櫃員機轉帳匯款如左│
│    │      │        │        │        │列款項至甲○○左列│
│    │      │        │        │        │帳戶中。          │
├──┼───┼────┼────┼────┼─────────┤
│四  │陳泰山│九十五年│二千二百│慶豐商業│被害人陳泰山因見  │
│    │      │六月二十│元      │銀行股份│YAHOO ！奇摩拍賣網│
│    │      │一日上午│        │有限公司│站上由不知名詐騙集│
│    │      │下午八時│        │鳳山分行│團於九十五年六月間│
│    │      │十一分許│        │帳號：82│，以帳號kimo_j    │
│    │      │        │        │00000000│ohn_man上網刊載之 │
│    │      │        │        │0000000 │虛偽販賣西門子    │
│    │      │        │        │號帳戶  │SL-55行動電話資訊 │
│    │      │        │        │        │，致其陷於錯誤而下│
│    │      │        │        │        │標得標後，並於同年│
│    │      │        │        │        │月二十一日下午八時│
│    │      │        │        │        │十一分許至台中西屯│
│    │      │        │        │        │區○○路○段之合作│
│    │      │        │        │        │金庫自動櫃員機轉帳│
│    │      │        │        │        │匯款如左列款項至童│
│    │      │        │        │        │華宗左列帳戶中。  │
│    │      │        │        │        │                  │
└──┴───┴────┴────┴────┴─────────┘
